【裁判字號】    97,訴,581
【裁判日期】    970829
【裁判案由】    違反毒品危害防制條例
【裁判全文】
臺灣嘉義地方法院刑事判決               97年度訴字第581號
公  訴  人  臺灣嘉義地方法院檢察署檢察官
被      告  甲○○
上列被告因毒品危害防制條例等案件，經檢察官提起公訴（97年
度毒偵字第953號），本院合議庭裁定由受命法官獨任行簡式審
判程序，判決如下：
    主  文
甲○○施用第一級毒品，累犯，處有期徒刑捌月。又施用第二級
毒品，累犯，處有期徒刑肆月。應執行有期徒刑拾月。
    事  實
一、甲○○前因施用毒品案件，經本院以89年度毒聲字第936號
    裁定送觀察勒戒後，認有繼續施用毒品之傾向，再以89年度
    毒聲字第1178號裁定令入戒治處所施以強制戒治1年，嗣經
    本院以90年度毒聲字第17號裁定停止強制戒治，所餘期間付
    保護管束，後本院再以90年度毒聲字第446號裁定撤銷停止
    戒治，令入戒治處所施以強制戒治，於民國91年1月28日執
    行完畢，並經檢察官91年2月4日以91年度戒毒偵字第37號為
    不起訴處分確定。又於93年間，因施用毒品之毒品危害防制
    條例等案件，經本院以93年度訴字第246號判決，判處應執
    行有期徒刑1年2月確定，另因竊盜案件，經本院以93年度簡
    上字第176號判處有期徒刑3年確定，上開數罪經裁定應執行
    有期徒刑4年2月，再經減刑裁定應執行有期徒刑3年6月，於
    96年11月24日執行完畢。仍不知悔改，於強制戒治執行完畢
    釋放後，再基於施用第1級毒品海洛因之犯意，於97年5月17
    日17時許，在嘉義市○區○○街189巷10號住處，以將海洛
    因置入香菸內點燃吸食之方式，施用海洛因1次；又基於施
    用第2級毒品甲基安非他命之犯意，於同日23時許，在上開
    住處，以將甲基安非他命置入鋁箔紙，加熱燒烤吸食煙霧之
    方式，施用甲基安非他命1次。嗣於97年5月19日18時10分許
    ，經警採尿送驗，呈嗎啡及甲基安非他命陽性反應。
二、案經嘉義縣警察局民雄分局報請臺灣嘉義地方法院檢察署檢
    察官偵查起訴，經本院合議庭裁定由受命法官獨任行簡式審
    判程序。
    理  由
一、訊據被告甲○○對於在上揭時地施用海洛因及甲基安非他命
    各1次之犯行，於本院準備程序及審理時均坦承不諱（見本
    院卷第29、37-38頁），且被告於97年5月19日18時10分許，
    經警採尿送驗結果，呈嗎啡、甲基安非他命陽性反應，有正
    修科技大學超微量研究科技中心檢驗報告、代號與真實姓名
    對照表各1紙在卷可參（見警卷第3-4頁），足認被告之自白
    與事實相符。
二、按毒品危害防制條例於92年7月9日修正公布，自93年1月9日
    施行，其中第20條、第23條將施用毒品之刑事處遇程序，區
    分為「初犯」及「5年內再犯」、「5年後再犯」。依其立法
    理由之說明：「初犯」，經觀察、勒戒或強制戒治後，應為
    不起訴處分或不付審理之裁定；經觀察、勒戒或強制戒治執
    行完畢釋放後，「5年內再犯」者，因其再犯率甚高，原實
    施之觀察、勒戒及強制戒治既已無法收其實效，爰依法追訴
    或裁定交付審理。至於經觀察、勒戒或強制戒治執行完畢釋
    放後，「5年後再犯」者，前所實施之觀察、勒戒或強制戒
    治已足以遮斷其施用毒品之毒癮，為期自新及協助其斷除毒
    癮，仍適用「初犯」規定，先經觀察、勒戒或強制戒治之程
    序。從而依修正後之規定，僅限於「初犯」及「5年後再犯
    」二種情形，始應先經觀察、勒戒或強制戒治程序。倘被告
    於5年內已再犯，經依法追訴處罰，縱其第3次（或第3次以
    上）再度施用毒品之時間，在初犯經觀察、勒戒或強制戒治
    執行完畢釋放5年以後，已不合於「5年後再犯」之規定，且
    因已於「5年內再犯」，顯見其再犯率甚高，原實施觀察、
    勒戒或強制戒治，已無法收其實效，即應依該條例第10條處
    罰，最高法院95年度第7次刑事庭會議決定可資參照。查被
    告前因施用毒品案件，經本院以89年度毒聲字第936號裁定
    送觀察勒戒後，認有繼續施用毒品之傾向，再以89年度毒聲
    字第1178號裁定令入戒治處所施以強制戒治1年，嗣經本院
    以90年度毒聲字第17號裁定停止強制戒治，所餘期間付保護
    管束，後本院再以90年度毒聲字第446號裁定撤銷停止戒治
    ，令入戒治處所施以強制戒治，於91年1月28日執行完畢，
    並經檢察官91年2月4日以91年度戒毒偵字第37號為不起訴處
    分確定。又於93年間，因施用毒品之毒品危害防制條例等案
    件，經本院以93年度訴字第246號判決，判處應執行有期徒
    刑1年2月確定，另因竊盜案件，經本院以93年度簡上字第17
    6號判處有期徒刑3年確定，上開數罪經裁定應執行有期徒刑
    4年2月，再經減刑裁定應執行有期徒刑3年6月，於96年11月
    24日執行完畢，有臺灣高等法院被告前案紀錄表1份附卷可
    憑，是被告於強制戒治執行完畢釋放後，於5年內已再犯，
    並經依法追訴處罰，雖其本件再度施用毒品之時間，在經強
    制戒治執行完畢釋放5年以後，已不合於「5年後再犯」之規
    定，依上開決定，應依法追訴處罰甚明。本件事證明確，被
    告施用第1級毒品、第2級毒品之犯行均堪予認定。
三、核被告所為，係犯毒品危害防制條例第10條第1項之施用第1
    級毒品罪，及同條例第10條第2項之施用第2級毒品罪。被告
    持有第1級毒品海洛因及第2級毒品甲基安非他命進而施用之
    ，其持有之低度行為應為施用之高度行為所吸收，均不另論
    罪。被告所犯上開2罪，犯意各別，罪名有異，應予分論併
    罰。又被告受徒刑之執行完畢後，5年以內故意再犯本件有
    期徒刑以上之罪，均為累犯，各應依刑法第47條第1項規定
    加重其刑。爰審酌被告前因施用毒品犯行，經強制戒治執行
    完畢，猶不思藉機徹底戒除施用毒品之惡習，仍再次施用毒
    品，惟其施用毒品係自戕行為，及本件施用毒品之手段，其
    犯後坦承犯行態度良好等一切情狀，各量處如主文所示之刑
    ，並定其應執行之刑，以示懲儆。
據上論斷，應依刑事訴訟法第273條之1第1項、第299條第1項前
段，毒品危害防制條例第10條第1項、第2項，刑法第11條前段、
第47條第1項、第51條第5款，判決如主文。
本案經檢察官廖俊豪到庭執行職務。
中    華    民    國    97    年    8     月    29    日
                    刑事第二庭   法  官    卓春慧
上列正本證明與原本無異。
如不服本判決，應於判決送達後十日內向本院提出上訴狀，上訴
書狀依法應敘述具體理由，如未敘述具體理由者，應於上訴期間
屆滿後二十日內補提理由書於本院（均應附繕本）。
中    華    民    國    97    年    8     月    29    日
                                 書記官    李玫娜
附錄本案論罪科刑法條全文：
毒品危害防制條例第10條：
施用第一級毒品者，處6月以上5年以下有期徒刑。
施用第二級毒品者，處3年以下有期徒刑。


司法院資訊處製作；財團法人民間司法改革基金會備份。
